【裁判字號】    89,婚,687
【裁判日期】    900227
【裁判案由】    履行同居
【裁判全文】
臺灣桃園地方法院民事判決  八十九年度婚字第六八七號
    原      告  丁○○
    訴訟代理人  甲○○律師
    被      告  丙○○      住.
    訴訟代理人  乙○○律師
右當事人間請求履行同居事件，本院判決如左：
    主    文
被告應與原告同居。
訴訟費用由被告負擔。
    事    實
甲、原告方面：
一、聲明：求為判決如主文第一項所示。
二、陳述：兩造於民國五十九年間結婚，婚後育有三名子女，不料被告竟於八十年間
    無故離家出走，拒絕與原告履行同居生活，迄今已有十年，被告所為顯然違背夫
    妻互負同居之義務，為此提起本件訴訟。
三、證據：提出戶籍謄本二紙為證，並聲請訊問證人林青峰。
乙、被告方面：
一、聲明：求為判決駁回原告之訴。
二、陳述：兩造於民國五十九年間結婚，婚後育有子女三名，初期婚姻生活尚稱美滿
    ，詎原告婚後數年性情大變，喜歡結交異姓朋友，為被告所發現，為此惱羞成怒
    ，竟藉故毆打辱罵被告，被告為了子女及家庭和諧，初時均忍氣吞聲，但七十九
    年間，原告竟變本加厲，經常與綽號阿卿之女子同進同出，形同夫妻，原告既無
    故毆打被告並與其他女子有不正常之男女關係，被告自有不能與原告同居之正當
    理由，況兩造從未協議在何處居住，原告請求被告履行同居，顯無理由。
三、證據：聲請傳訊證人林秋梅。
    理    由
一、本件原告起訴主張兩造於五十九年間結婚，婚後育有三名子女，不料被告竟於八
    十年間無故離家出走，拒絕與原告履行同居，迄今已有十年，為此，提起本件訴
    訟。被告對於兩造有婚姻關係，現婚姻關係仍存續中，並被告於八十年起迄今均
    未與原告同居等事實不爭執，惟以被告係因原告經常辱罵毆打被告，並與其他女
    子有不正常之男女關係等正當理由拒絕與原告同居，況兩造並未協議在何處居住
    ，原告逕行請求被告履行同居並無理由等語抗辯。
二、原告主張兩造為夫妻，且夫妻關係現仍存續中，被告於八十年間迄今未與原告同
    居等事實，為被告所不爭執，並業據原告提出戶籍謄本等件為證，故堪信原告此
    部份主張為真實。
三、按夫妻互負同居之義務，但有不能同居之正當理由者，不在此限，此民法第一千
    零零一條定有明文。本件原告主張被告無故離家出走，為被告所否認，並抗辯其
    拒絕與原告履行同居乃因原告於婚後動輒毆打辱罵被告並與其他女子有不正常男
    女關係云云。經查：證人即目前與原告同住之兒子林青峰到庭證稱：其只知道原
    告有女性朋友，但是否與原告有同居，其並不清楚。而證人即兩造之女兒林秋梅
    到庭亦僅證稱兩造於八十年間爭執之事是原告外面有女人，然該證詞僅表明兩造
    爭執之導火線是原告外面有女人一事，其並無法因此遽論原告在外確實與其他女
    子結交通姦並進而影響家庭和諧；況被告對此亦無其他證據足以證實其說，故其
    此部份抗辯並不足採。再被告抗辯婚後原告經常毆打辱罵她一節，業據證人林青
    峰及林秋梅到庭證述在卷，證人林青峰證稱其曾目睹原告毆打被告一次，而證人
    林秋梅則證稱被告多次遭原告毆打，原告本身亦自認毆打被告一次，故堪信被告
    此部份抗辯為真實。然按夫妻同居之義務，乃為婚姻生活之本質，夫妻之一方固
    得以正當理由拒絕履行同居，然該拒絕履行同居理由之正當性將隨時間之經過而
    遞減，否則夫妻一方偶一犯錯，他方因此可據此永久拒絕履行同居，此無疑使婚
    姻共同生活之本質蕩然無存，致婚姻生活達名存實亡之地步，並非適宜。本件被
    告於八十年間遭原告毆打，被告固有正當理由拒絕與原告履行同居，然自被告八
    十年離家迄今，原告均未曾再有毆打辱罵被告之行為，揆諸前揭說明，為落實婚
    姻生活同居之本質，被告拒絕履行同居之正當性已喪失，其不得再以十年前之事
    由對抗原告。
四、末被告援引修正後民法第一千零二條第二項之規定抗辯雙方未曾協議住所，被告
    現居目前之住所不得遽論違背同居之義務云云。然按關於親屬之事件，其在修正
    前發生者，除本施行法有特別規定外，亦不適用修正後之規定，此民法親屬篇施
    行法第一條後段定有明文。本件兩造結婚係在五十九年間，自應適用修正前之民
    法親屬篇規定。而修正前民法第一千零零二條之規定：妻以夫之住所為住所，贅
    夫以妻之住所為住所，但約定夫以妻之住所為住所，或妻以贅夫之住所為住所者
    ，從其約定。被告抗辯兩造並未協議住所，若按修正前民法第一千零零二條之規
    定，被告自應從原告之住所，被告現今離開原告之住所，逕自在外居住，顯違背
    夫妻同居之義務，被告此部份抗辯似有誤會，併此敘明。
五、綜上所述，本件原告起訴主張被告應與原告履行同居，於法有據，應准許之。
六、據上論結：本件原告之訴為有理由，依民事訴訟法第七十八條判決如主文。
中      華      民      國    九十      年      二      月    二十七    日
                                      臺灣桃園地方法院民事第二庭
~B法      官  田玉芬
右為正本係照原本作成
如對本判決上訴應於判決送達後廿日向本院提出上訴狀
中      華      民      國    九十      年      三      月    一        日
~B法院書記官  郭中明


司法院資訊處製作；財團法人民間司法改革基金會備份。
